最高法院刑事判決　　　　　　　　　　　　　　　九十一年度台上字第六六六二號
　　上　訴　人　甲○○
右上訴人因偽造有價證券案件，不服臺灣高等法院中華民國九十一年八月三十日第二
審判決（九十一年度上訴字第一四四一號，起訴案號：臺灣板橋地方法院檢察署九十
年度偵字第一八一四八號），提起上訴，本院判決如左：
    主  文
原判決撤銷，發回台灣高等法院。
    理  由
本件原判決引用第一審判決記載之事實、證據及理由，認定上訴人甲○○曾因違反麻
醉藥品管理條例案件，於民國八十六年七月十一日，經臺灣板橋地方法院判處有期徒
刑六月，如易科罰金以三百元折算一日確定，並於八十六年十一月七日准予易科罰金
執行完畢。復與年籍不詳之成年男子蕭吉芳（綽號阿草），於九十年五月一日，在台
北縣蘆洲市○○街三四七巷二五號四樓，向鄭奐群租用該屋，每月租金新台幣（下同
）一萬元，租期自九十年五月一日起至九十一年四月三十日止，竟共同意圖供行使之
用，由蕭吉芳取出發票人為林家隆，付款人為華信商業銀行蘆洲分行，日期面額皆空
白、票號分別為Ａ0000000、Ａ0000000號之支票二紙（該等支票係林
家隆所有，於八十九年十二月十三日在台北縣三重市○○街七一九號八樓失竊），交
由上訴人，上訴人乃偽填面額各「壹萬元」、發票日分別偽填為「九十年五月二十二
日」、「九十年六月七日」，連同現金一萬元，交予鄭奐群供作租金及押租金之用。
嗣鄭奐群將其中票號Ａ0000000號支票一紙，交予朱俊竹清償債務，朱俊竹再
轉交林勝美抵償債務，經林勝美向銀行提示遭退票，始查悉上情，而由台北市票據交
換所函請偵辦，並扣得票號Ａ0000000號支票原本一紙等情。因而維持第一審
法院依刑法第五十九條規定酌減其刑後，論處上訴人共同意圖供行使之用，而偽造有
價證券（累犯）罪刑（處有期徒刑一年十月）之判決，駁回上訴人在第二審之上訴，
固非無見。
惟查：（一）審理事實之法院，對於案內與認定事實、適用法律、罪名成立與否或於
公平正義之維護或對被告之利益有重大關係之一切證據，除認為不必要者外，均應詳
為調查，然後基於調查所得之心證以為判斷之基礎；苟與認定事實、適用法律有重要
關係，或於公平正義之維護或對被告之利益，有重大關係之事項，在客觀上認為應行
調查之證據，又非不易調查或不能調查，而未依法加以調查，率予判決者，即有刑事
訴訟法第三百七十九條第十款規定所稱應於審判期日調查之證據未予調查之違法。上
訴人始終堅決否認有偽造上開支票之故意，辯稱係友人蕭吉芳欲向鄭奐群承租房屋，
因未帶證件，始以伊名義出面承租，該二紙支票係供付租金之用，當時蕭吉芳曾告知
支票是借來的，請伊代為填寫金額、日期，伊不知該二紙支票係林家隆失竊之物等語
。經查被害人林家隆在警訊中固供稱：上開支票係伊於八十九年十二月十三日，在台
北縣三重市○○街七一九號八樓住處失竊。另證人鄭奐群復證稱：「我將房屋租給甲
○○時，定金三萬元，甲○○除現金一萬元外，另給我兩張面額一萬元之支票，其中
一張就是該張支票（票號Ａ0000000），另一張也是華信商業銀行蘆洲分行連
號支票（票號Ａ0000000）」。惟觀諸卷附房屋租賃契約書及支票正、影本背
面之記載，承租房屋時確有身分證統一編號為Ｚ000000000號之蕭吉芳擔任
連帶保證人，而各該支票正、影本背面，除上訴人之背書外，亦均有蕭其芳之背書（
見偵查卷第二三頁背面、第十六頁、第十頁），第一審循該身分證統一編號調查，復
發現確有身分證統一編號為Ｚ000000000號之蕭吉芳其人（見第一審卷第五
十頁），原審亦查得蕭吉芳於九十一年二月二日至同年月二十七日間，曾在台灣台北
看守所附設勒戒所執行毒品案件之觀察勒戒（見原審卷第三十頁）。則意欲向鄭奐群
承租房屋之人，究係蕭吉芳抑或上訴人、上訴人填寫上開支票金額、發票日並將之交
予鄭奐群時，蕭吉芳是否在場？曾否告知上訴人該二紙支票係伊借自友人而請上訴人
代為填寫？上訴人代填該二紙支票金額及發票日之時，對支票來源有無懷疑？關係上
訴人有無偽造該二紙支票供行使用之動機及是否有偽造該二紙支票之故意，自應傳訊
鄭奐群、蕭吉芳查證明白。至於蕭吉芳設籍之台北縣蘆洲市○○路三四巷三十號二樓
，雖因其目前未住居於上址而無法傳喚，惟仍非不得飭警拘提其到庭查證。況且蕭吉
芳既曾在台灣台北看守所附設勒戒所執行觀察勒戒，則勒戒所是否有其正確之住居所
地址，若有，亦非不得循此查證。原判決就與上訴人利益有重大關係之上開證據，俱
未調查，即行判決，自有刑事訴訟法第三百七十九條第十款規定所稱應於審判期日調
查之證據未予調查之違法。（二）有罪之判決書，對被告有利之證據不採納者，應說
明其理由，為刑事訴訟法第三百十條第二款所明定。故有罪判決書對於被告有利之證
據，如不加採納，必須說明其不予採納之理由，否則即難謂無判決不備理由之違誤。
依卷附房屋租賃契約書及支票正、影本背面之記載，上訴人除在上開房屋租賃契約書
內立契約人欄據實填載其身分證統一編號外，同時並在該二紙支票背面背書，填寫電
話號碼。則上訴人如若明知該二紙支票係竊贓，何以干冒被查獲之風險，在上開房屋
租賃契約書及支票背面如實為上開記載？原判決就上訴人執上開有利之證據，辯稱：
伊不知支票是他人失竊者，所以才在支票背面填寫自己姓名、電話，伊並沒有偽造有
價證券之犯意云云，何以不足採信，僅說明：「該二紙支票非蕭吉芳所有，果該支票
係蕭某向朋友借得，理應由蕭吉芳親自填寫金額及發票日，斷無由不認識支票所有人
之上訴人代為之理」，而未針對上開有利於上訴人之證據，何以不足採納，明確說明
其理由，自屬理由不備。以上，或係上訴意旨所指摘，或為本院得依職權調查之事項
，應認原判決有撤銷發回更審之原因。
據上論結，應依刑事訴訟法第三百九十七條、第四百零一條，判決如主文。
中      華      民      國    九十一    年     十一     月    二十二    日
                              最高法院刑事第一庭
                                  審判長法官  施  文  仁
                                        法官  林  永  茂
                                        法官  蕭  仰  歸
                                        法官  洪  文  章
                                        法官  花  滿  堂
      右正本證明與原本無異
                                              書  記  官
中      華      民      國    九十一    年     十一     月    二十九    日
